【裁判字號】    91,簡上,115
【裁判日期】    920630
【裁判案由】    傷害
【裁判全文】
臺灣嘉義地方法院刑事判決                        九十一年度簡上字第一一五號
    上  訴  人
    即  被  告  甲○○
右上訴人因被告傷害案件，不服本院簡易庭中華民國九十一年九月十二日九十一年度
簡字第九五五號第一審判決（聲請簡易處刑案號九十一年度偵字第四一○二號）提起
上訴，本院管轄之第二審合議庭判決如左：
    主  文
原判決撤銷。
甲○○傷害人之身體，處拘役貳拾日，如易科罰金，以佰元折算壹日。
    事  實
一、甲○○為精神分裂患者，由於未適當治療，精神病症狀明顯，現實感及對事務判
    斷及處理能力均較正常人差，為精神耗弱之人。
二、甲○○於民國九十一年五月十八日十八時五十五分許，在嘉義市○區○○路一三
    八號空地，無故揮拳毆打乙○○之頭部四下而後以手勒住乙○○之脖子後將乙○
    ○推倒在地，至乙○○受有頭部挫傷並左側頭皮血種塊約二公分×三公分、左手
    臂二處抓傷四公分×零點五公分×零點一公分、一公分×０點一公分×０點一公
    分等傷害。
三、案經乙○○訴請嘉義市警察局第一分局報請臺灣嘉義地方法院檢察署檢察官偵查
    聲
請以簡易判決處刑。
    理  由
一、訊據上訴人即被告甲○○坦承於前揭時地與告訴人發生爭執，惟矢口否認有何傷
    害之犯行，辯稱：是告訴人乙○○用石頭砸我，也有罵我，我沒有打他云云。經
    查：
    （一）被告甲○○於警訊時自白稱：「我是於九十一年五月十八日十八時五十五
          分在嘉義市○○路一三八號旁空地，徒手毆打乙○○：：」（見卷第一頁
          背面）核與告訴人於警訊、偵查時指述相符，而乙○○確受有頭部挫傷並
          左側頭皮血種塊約二公分×三公分、左手臂二處抓傷四公分×零點五公分
          ×零點一公分、一公分×０點一公分×０點一公分等傷害，此有行政院衛
          生署嘉義醫院出具之診斷證明書一紙附卷可參，足佐被告前開自白與事實
          相符，堪以採信。
    （二）關於爭執發生之原因，被告甲○○於警訊時稱：「是因為丟垃圾無注意沾
          到乙○○之衣服，她動怒後動作好像要攻擊我：：」（見警卷第一頁背面
          ）於偵查中則改稱：「之前因為停車問題，她罵我，再見到她時拉她的手
          。感覺不舒服，以為她要打我：：」於本院審理時則改稱：「她也有拿東
          西打我，在路上罵我：：」先後就爭執之原因供述先後均不相符，而告訴
          人於警訊、偵查及本院審理時均堅稱無故遭被告甲○○所傷，而本院將被
          告甲○○送往財團法人基督教醫院鑑定認：「盧員有明顯被害妄想、關係
          妄想。盧員並有明顯聽幻覺。其判斷力差，定向感差、記憶力差、計算能
          立即注意力均差：：」此有該院（九二）嘉基醫字第○八八九號精神鑑定
          報告及診斷書一紙附卷可參，是被告甲○○前開反覆不一之供述，極有可
          能係其精神分裂症而產生之被害妄想症狀所影響，因而經鑑定之結果認：
          「甲○○為精神分裂患者，由於未適當治療，精神病症狀明顯，現實感及
          對事務判斷及處理能力均較正常人差，推定鑑定時及涉案當時均為精神耗
          弱狀況。」本院認應以告訴人所述較為可採。
    （三）綜上所述，被告所辯顯係卸責之詞，不足採信，本案事證明確，被告犯行
          堪以認定。
二、核被告甲○○所為，係犯刑法第二百七十七條第一項罪名。被告於案發時陷於精
    神耗弱狀態，已如前述，應依刑法第十九條之規定減輕其刑。原審予以論罪科刑
    ，並量處拘役四十日，及諭知易科罰金之折算標準，固非無見。惟查：被告案發
    時因受精神分裂症之影響，現實感及對事務之判斷處理能力均較正常人為差，處
    於精神耗弱之狀態，原審漏未依刑法第十九條第二項之規定減輕其刑，自有未當
    。被告上訴空言否認犯罪雖無足取，原判決既有可議，自應由本院將原判決撤銷
    改判。爰審酌被告甲○○並無何前科紀錄、品行素行尚稱良好、犯罪乃因受病情
    之影響、乃以徒手毆打告訴人並以手勒住告訴人之頸部、對告訴人所生損害及驚
    擾非小、雖犯罪後雖於警訊時坦承犯行，惟迄今尚未賠償告訴人所受之損害等一
    切情狀，量處如主文第二項所示之刑，並依法諭知易科罰金之折算標準，以資儆
    懲。
據上論斷，應依刑事訴訟法第四百五十五條之一第一項、第三項、第三百六十九條第
一項前段、第三百六十四條、第二百九十九條第一項前段、刑法第二百七十七條第一
項、第十九條第二項、第四十一條第一項前段、罰金罰鍰提高標準條例第一條前段、
第二條，判決處如主文。
本案經檢察官陳鈴香到庭執行職務
中      華      民      國     九十二    年      六      月     三十    日
                              臺灣嘉義地方法院刑事第三庭
                                  審判長法  官   沈  福  財
                                        法  官   林  福  來
                                        法  官   康  存  真
右正本證明與原本無異。
本件不得上訴。
中      華      民      國     九十二    年      六      月     三十    日
                                        書記官   林  美  芳
附錄法條:
刑法第二百七十七條第一項
傷害人之身體或健康者，處三年以下有期徒刑，拘役或一千元以下罰金。


司法院資訊處製作；財團法人民間司法改革基金會備份。
